【裁判字號】    95,交聲,476
【裁判日期】    950810
【裁判案由】    聲明異議
【裁判全文】
臺灣臺中地方法院交通事件事裁定       95年度交聲字第476號
原處分機關  交通部公路總局臺中區監理所
異議人即
受處分人    林家榆原名甲○○.
上列受處分人因違反道路交通管理處罰條例案件，對於交通部公
路總局臺中區監理所民國九十五年五月三十日所為之處分（中監
違字第裁六○─ＧＣ0000000號裁決書），聲明異議，本
院裁定如下：
    主  文
原處分關於罰鍰新臺幣肆萬玖仟伍百元部分撤銷。
前項撤銷部分，不罰。
其餘異議駁回。
    理  由
一、原處分機關略以：本案係臺中市警察局交通警察隊以第六○
    ─ＧＣ0000000號舉發通知單當場舉發異議人甲○○
    所有之車號ＰＢ─二二六一號自用小客車，於民國（下同）
    九十五年五月六日一時三十二分許，在惠中、政和路口，因
    有「酒後駕車，經酒精測試器測試值達每公升一點一三毫克
    」之違規行為，該所遂於九十五年五月三十日以中監違字第
    裁六○─ＧＣ0000000號裁決書，依違反道路交通管
    理處罰條例第三十五條第一項第一款，裁處罰鍰新臺幣（下
    同）四萬九千五百元整，並吊扣駕駛執照十二個月，逾期則
    依裁決書處罰主文規定裁處，於法並無不合等語。
二、聲明異議意旨略以：異議人甲○○對原處分機關交通部公路
    總局臺中區監理站中監違字第裁六○－ＧＣ0000000
    號裁決書處分內容；罰鍰四萬九千五百元整，並吊扣駕駛執
    照十二個月，以酒駕違規不得兩罰，採刑事處分優先原則，
    爰聲明不服等語。
三、按汽車（包括機器腳踏車）駕駛人飲用酒類或其他類似物後
    其吐氣所含酒精濃度超過每公升○．二五毫克或血液中酒精
    濃度超過百分之○．○五以上者，不得駕車，道路交通安全
    規則第一百十四條第二款定有明文。又汽車駕駛人，駕駛汽
    車經測試檢定有酒精濃度超過規定標準者，處新臺幣一萬五
    千以上六萬元以下罰鍰，並當場移置保管其車輛及吊扣其駕
    駛執照一年，道路交通管理處罰條例第三十五條第一項第一
    款亦有明定。另按九十五年二月五日生效之行政罰法第二十
    六條第一項規定，一行為同時觸犯刑事法律及違反行政法上
    義務規定者，依刑事法律處罰之。但其行為應處以其他種類
    行政罰或得沒入之物而未經法院宣告沒收者，亦得裁處之。
    同條第二項復規定，前項行為如經不起訴處分或為無罪、免
    訴、不受理、不付審理之裁判確定者，得依違反行政法上義
    務規定裁處之。其立法理由略謂：（一）一行為同時觸犯刑
    事法律及違反行政法上義務規定時，由於刑罰與行政罰同屬
    對不法行為之制裁，而刑罰之懲罰作用較強，故依刑事法律
    處罰，即足資警惕時，實無一事二罰再處行政罰之必要。且
    刑事法律處罰，由法院依法定程序為之，較符合正當法律程
    序，應予優先適用。但罰鍰以外之沒入或其他種類行政罰，
    因兼具維護公共秩序之作用，為達行政目的，行政機關仍得
    併予裁處，故為第一項但書規定。（二）前述行為如經檢察
    官為不起訴處分或法院為無罪、免訴、不受理或不付審理（
    少年事件）之裁判確定，行政罰之裁處即無一事二罰之疑慮
    ，故第二項規定此時仍得依違反行政法上義務之規定裁處等
    語。雖法務部於九十四年七月二十八日召開行政罰法諮詢小
    組第一次會議決議認為上開規定所稱「不起訴處分」，包括
    「緩起訴處分」（法務部九十五年五月二十五日法律字第○
    九五○七○○三九三號函參照），惟前述行政罰法第二十六
    條第二項係規定「得依違反行政法上義務規定裁處之」而非
    「應依違反行政法上義務規定裁處之」，因此於緩起訴處分
    之案件，並非必然須處以行政罰。又道路交通管理處罰條例
    於九十四年十二月二十八日修正公布，於九十五年七月一日
    施行，其第十條、第三十五條之修正重點略謂：為落實行政
    罰一事不二罰之原則：「車輛所有人、駕駛人、行人、道路
    障礙者，違反本條例規定，同時違反刑事法律者，刑事罰之
    罰金與違反本條例之罰鍰，不得重複處罰。（第十條）」、
    「汽車駕駛人有違反第三十五條酒精濃度超過規定標準或吸
    食毒品、迷幻藥、麻醉藥品及其相類似之管制藥品之情形，
    同時違反刑事法律者，經移置保管汽車之領回，不受第八十
    五條之二第二項應同時檢附繳納罰鍰收據之限制。但經刑事
    裁判確定處以罰金低於本條例所訂最低罰鍰基準規定者，應
    依本條例裁決繳納不足最低罰鍰之部分。（第三十五條）」
四、查車號ＰＢ─二二六一號自用小客車於九十五年五月六日一
    時三十二分許，行經臺中市○○區○○路與政和路口時，旋
    因闖越紅燈為警攔檢，並當場對其測試呼氣酒精濃度，測試
    結果達每公升一點一三毫克，超過上開規定標準，案經臺中
    市警察局交通警察隊以第六○─ＧＣ0000000號舉發
    ，並經臺灣臺中地方法院檢察署檢察官於九十五年五月八日
    以九十五年度速偵字第一八九七號以受處分人涉犯刑法第一
    百八十五條之三服用酒類，不能安全駕駛動力交通工具而駕
    駛罪，為緩起訴處分。此有臺灣臺中地方法院檢察署檢察官
    緩起訴處分書、交通部公路總局臺中區監理所裁決書、臺中
    市警察局舉發違反道路交通管理事件通知單、酒精濃度測定
    單在卷可稽，是受處分人確有駕車經測試檢定有酒精濃度超
    過規定標準之違規事實，堪以認定。從而，經原處分機關交
    通部公路總局臺中區監理所於九十五年五月三十日依違反道
    路交通管理處罰條例第三十五條第一項第一款、道路交通管
    理事件統一裁罰基準及處理細則第四十三條、第四十四條及
    第六十一條之規定，以中監違字第裁六○─ＧＣ00000
    00號裁決書裁處受處分人罰鍰四萬九千五百元整，並吊扣
    駕駛執照十二個月，原無違誤。惟查，受處分人上開於九十
    五年五月六日酒醉駕車之同一事實，業經員警以違背安全駕
    駛罪嫌移送檢察官偵辦，並經檢察官以九十五年度速偵字第
    一八九七號於九十五年五月八日偵查終結，且經緩起訴處分
    確定，應於收受緩起訴命令通知書後，一個月內向財團法人
    臺中市○○○道老人福利基金會支付新臺幣七萬元整在案，
    此有臺灣臺中地方法院檢察署檢察官緩起訴處分書在卷可稽
    。嗣受處分人於九十五年八月七日以匯款方式，向財團法人
    臺中市○○○道老人福利基金會繳納，亦有受處分人提出之
    匯款單影本各一紙在卷可稽。該等公益捐款雖非刑罰，惟具
    有代替罰金之性質，受處分人之酒後駕車行為既係在行政罰
    法生效施行後，自有該法一事不二罰原則之適用。故受處分
    人上述酒後駕車違規之情事，除其行為應處以其他種類行政
    罰即吊扣駕駛執照十二個月部分，依行政罰法第二十六條第
    一項但書，亦得裁處之外；其違反行政法上義務而受罰鍰四
    萬九千五百元部分，依行政罰法第二十六條第一項前段規定
    ，應依刑事法律處罰之，不再依上揭道路交通管理處罰條例
    之規定裁罰。綜上，原處分機關交通部公路總局臺中區監理
    所豐原監理站上開罰鍰之行政裁罰，即有未洽，故就此部分
    之原處分應予撤銷，並為不罰之諭知，而受處分人就此部分
    之異議，為有理由；原處分機關上開吊扣駕駛執照十二個月
    之行政裁罰，依上開道路交通管理處罰條例等規定及行政罰
    第二十六條第一項但書之規定，則核無不當，而受處分人此
    部分異議，自屬無理由，應予駁回。
六、據上論斷，應依道路交通管理處罰條例第八十七條第二項、
    道路交通案件處理辦法第十九條、第二十條之規定，裁定如
    主文。
中    華    民    國    95    年    8     月    10    日
                                臺灣臺中地方法院交通法庭
                                      法  官  林念祖
以上正本證明與原本無異。
如不服本裁定應於送達後五日內向本院提出抗告狀。
                                      書記官
中    華    民    國    95    年    8     月    11    日


司法院資訊處製作；財團法人民間司法改革基金會備份。
